【裁判字號】    88,訴,1486
【裁判日期】    890810
【裁判案由】    貪污
【裁判全文】
臺灣板橋地方法院刑事判決                        八十八年度訴字第一四八六號
    公  訴  人  臺灣板橋地方法院檢察署檢察官
    被      告  壬○○
                己○○
                戊○○
    共      同
    選任辯護人  林德川
右列被告因貪污案件，經檢察官提起公訴（八十七年度偵字第六一二六號、第九五一
二號），本院判決如左：
    主      文
壬○○、己○○、戊○○均無罪。
    理      由
一、公訴意旨略以：被告壬○○原係臺北縣政府殯儀館三峽火葬場火爐操作員，被告
    己○○、戊○○係技工及火爐操作員，均負責辦理火葬場之遺體火化、撿骨等業
    務，為依據法令從事公務之人員；竟均不知潔身自愛，共同基於對其職務上之行
    為，收受賄賂之概括犯意，被告壬○○於民國八十六年十一月二十五日上午十時
    四十分許，因福達禮儀有限公司（下簡稱福達公司）負責人庚○○為使孫元國遺
    體火葬火化事宜順利進行，在該火葬場值班服務台，竟收下庚○○交付內裝有新
    臺幣（下同）五千元之賄款；死者孫元國之棺木於十一時十五分許運抵火葬場時
    ，被告壬○○指孫元國遺體棺木過高，無法進入焚化爐，庚○○表示該棺木高度
    已依規定未超過六十公分，但被告壬○○說明進焚化爐棺木高度於八十六年八、
    九月間已修改並公告在公佈欄，責怪庚○○自己未注意，庚○○乃轉向孫元國之
    家屬丙○○商借一萬元欲包紅包給被告壬○○請其通融，丙○○為配合，於十二
    時至十三時之火化時辰，即在火葬廠之大廳拿出一萬元賄款給庚○○，庚○○轉
    交被告己○○，相偕將該賄款於火葬場大廳之販賣機旁交與被告壬○○，被告壬○○即表示約十二時許即可進爐焚化；嗣於十二時三十分許，被告壬○○仍未依
    約安排進行火化，而引起喪家不滿，庚○○乃再透過火葬場員工即被告戊○○（
    原名陳自成）向被告壬○○探詢，張某聲稱壬○○表示尚須一萬元擺平其他員工
    ，庚○○乃告知喪家原因並再向家屬乙○○要求一萬元，並於乙○○面前將款交
    與戊○○，並陪同張某至火葬場餐廳將賄款轉交壬○○，壬○○向庚○○保證十
    二時四十五分可進爐焚化；至十二時四十分許，該火葬場之員工均不在現場而至
    餐廳用餐，致使喪家不滿而引發衝突，壬○○乃表示如將棺木掀蓋即可立即火化
    ，否則要等到下午五時，始得不掀棺蓋而以整座棺木進爐火化等情，喪家為不耽
    誤火化時辰，而不得不同意掀棺蓋火化。壬○○因雙方發生衝突，唯恐家屬不滿
    將事態鬧大，乃經由己○○於火葬場門口走道間，將賄款二萬五千元退還與庚○○，因認被告三人均涉有貪污治罪條例第五條第一項第三款罪嫌云云。
二、按犯罪事實應依證據認定之，無證據不得推定其犯罪事實，又不能證明被告犯罪
    或其行為不罰者，應諭知無罪之判決，刑事訴訟法第一百五十四條、第三百零一
    條第一項分別定有明文。次按認定不利於被告之事實，須依積極證據，茍積極之
    證據本身存有瑕疵而不足為不利於被告事實之認定，即應為有利於被告之認定，
    更不必有何有利之證據，而此用以證明犯罪事實之證據，猶須於通常一般人均不
    至於有所懷疑，堪予確信其已臻真實者，始得據以為有罪之認定，倘其證明尚未
    達到此一程度，而有合理性之懷疑存在，致使無從為有罪之確信時，即應為無罪
    之判決，此有最高法院八十二年度臺上字第一六三號判決、七十六年度臺上字第
    四九八六號、三十年度上字第八一六號等判例意旨可資參照。
三、訊據被告壬○○、己○○、戊○○均否認有何貪污行為，被告壬○○辯稱：伊於
    八十六年十一月二十五日十一時許，當載運孫元國遺體之靈車抵達火葬場時，即
    告知庚○○該棺木過高無法進爐火化，於其返回辦公室時，在辦公室之服務台上
    即發現有一紅包袋，伊即退還該紅包與庚○○並請張某向家屬溝通，至十二時許
    ，伊至餐廳用餐途中，庚○○一直拜託伊通融，惟伊拒絕其所交付之賄款云云；
    被告己○○辯稱：當日十一時至十二時間，伊用餐完畢，到服務台喝茶，當時福
    達公司老闆庚○○利用向伊借煙及檳榔之際，塞一疊千元紙鈔至伊上衣口袋，伊
    一發覺即馬上退還給庚○○云云；被告戊○○則辯稱：伊當日並無到過現場幫忙
    協調處理孫元國遺體火化事宜云云。公訴人認被告等涉有前開罪嫌，無非以證人
    庚○○、丙○○、辛○○、甲○○、丙○○及乙○○等證詞為其論據。
四、經查：
    （一）依卷內臺北縣立殯儀館八十六年七月四日八十六北縣殯（服）字第五七四
          號函陳臺北縣政府之新訂「臺北縣立殯儀館殯殮及火葬作業流程」關於遺
          體火葬之規定，遺體火葬限使用高五十二公分、寬七十公分之火葬棺木（
          見八十七年度偵字第六一二六號偵查卷第二十九頁反面），而檢察官於八
          十八年四月二十二日赴臺北縣立殯儀館火葬場履勘結果，其火爐寬九十公
          分、高七十五公分，其內有三塊石磚用以墊高棺木，石磚高約十公分，火
          爐上方有溫度計棒，其高度與火爐高度差距二點五公分，棺木須由機械推
          入，機械下方有支臂（鐵栓）撐住棺木，該鐵栓高一點五公分，製有勘驗
          筆錄在卷可憑（見八十七年度偵字第六一二六號偵查卷第五十二頁），其
          操作方式為火爐先預熱至七百度，再將棺木用支臂撐起高出火爐內三個石
          磚，以目測方式約五至十公分推入，復據證人即火爐供應商廖火雄陳明（
          見八十七年度偵字第六一二六號偵查卷第五十三頁反面），則扣除火爐內
          溫度計棒、石棺、鐵栓及供支臂撐起之高度後，能容納棺木之高度至多為
          五十六公分，前開「臺北縣立殯儀館殯殮及火葬作業流程」限制火葬棺木
          高度五十二公分，其原因證人廖火雄亦解釋：「因棺木前端懸空，因重量
          關係會有些傾斜，所以預留高度，且上方溫度計若被撞壞，無法控制準確
          溫度，就無法使用該火爐，因溫度變成無限大，機器的保護裝置會自動停
          機。」（見八十七年度偵字第六一二六號偵查卷第五十四頁），俱見臺北
          縣立殯儀館火葬場之焚化爐依規定僅容高度不逾五十二公分之棺木，高逾
          五十六公分之棺木實際上亦無法送入焚化爐內火化甚明；然承接孫元國遺
          體於八十六年十一月二十五日火葬事宜之福達公司負責人庚○○指證稱伊
          曾事先以電話向臺北縣殯儀館火葬場詢問可焚化棺木之高度，不詳人答覆
          稱棺木高度應為五十八公分至六十公分，故甲○○即挑選高度五十八公分
          至六十公分之棺木云云（見八十七年度偵字第九五一二號偵查卷），即與
          事實不符，蓋高逾五十六公分棺木不僅與前揭殯儀館作業流程之明文有違
          ，亦超過焚化爐實際操作所能容許之高度，殯儀館之人員應不致為如張國
          樑所述之答覆，庚○○盡能指陳歷歷，參以其為系爭火葬事宜之承包商人
          ，就相關事宜進行是否順利有利害關係，其就火葬所遇障礙諉過他人之證
          言，難期無偏頗失實之虞，足見其證言之可信度顯非無疑，要難率爾憑信
          ；則其片面指陳被告壬○○先收受五千元紅包一節，尚乏其他事證擔保無
          訛，已難遽予信實；證人丙○○證稱交五千元一事係庚○○告知云云，亦
          無非為得自庚○○之傳聞證據，亦不足採；至證人甲○○證稱係於喪家就
          已決定送五千元云云，亦僅足證明喪家有付款意願，無從據以證明庚○○
          確有交付五千元之行為，尤不能證明被告壬○○收受之，況被告壬○○不
          諱於服務台發現有一紅包，倘其曾加收受，事後為脫卸罪責，以全然否認
          為常，實毋庸就發現紅包後退還等經過情形，不憚詞費，詳細辯明，是以
          關於被告壬○○收受庚○○之賄款五千元部分，尚有合理性之懷疑，難信
          已臻真實無誤。
    （二）又證人丙○○於八十七年二月九日在調查站固證稱：「我有看見庚○○找
          被告己○○，在大廳旁將錢先交與己○○，再由己○○交予壬○○。」（
          見八十七年度偵字第九五一二號偵查卷第四頁），於同年六月二日偵查中
          復指稱：「到該處作完儀式準備進爐時，庚○○即向我借一萬元」「我在
          屋內由側門玻璃看出去，是他（庚○○）、壬○○、己○○在停車場旁之
          小玄關附近，我見庚○○先塞在己○○口袋，後由壬○○拿走。」（見八
          十七年度偵字第九五一二號偵查卷第五十三頁反面）；證人庚○○於偵查
          中則證稱：「我在火葬場停車場邊樹下交給壬○○，當時己○○亦在場，
          錢確實交給誰，我已忘記。」，而後又改稱由己○○轉交壬○○云云（見
          八十七年度偵字第九五一二號偵查卷第五十二頁）；證人辛○○於偵查中
          證稱：「我見庚○○交錢給己○○，己○○再交壬○○，錢是黃拿走的，
          他們是在停車場撿骨室間之通道之樹下給的。」（見八十七年度偵字第九
          五一二號偵查卷第第五十三頁反面）；比對上開各證人之證言，就交付該
          一萬元賄款方式而言，丙○○係證稱「塞在己○○口袋，由壬○○拿走」
          ，與其餘證人所述扞格；交付賄款地點，各證人證詞則出現停車場旁之小
          玄關附近、停車場邊樹下、停車場撿骨室間之通道樹下等各種不同版本，
          則前開各證人究有無親睹其情，據實陳述，殊非無疑，難以輕信，公訴人
          於起訴書上猶認定該一萬元賄款交付地點在室內之「大廳販賣機旁」，亦
          與各證人前開證言齟齬，參以證人丙○○於於本院訊問時就同一問題稱：
          「我當時看到庚○○、己○○在Ａ的位置、己○○在Ｂ的位置將錢塞給黃
          炯恩。」；證人辛○○則證述：「當時我站在Ｅ的位置，己○○站在Ｆ的
          位置，他們從外面繞到Ａ的位置，庚○○交錢給己○○我沒看到，但是進
          到Ｄ後，我看到己○○將錢放進壬○○的上衣口袋內，大家就在櫃抬內談
          事」（以上見本院八十八年十月六日訊問筆錄），關於交付方式及交付地
          點互核均有所出入，俱見前開證人之證言及公訴人所認定者，皆非無瑕疵
          可指，要難資為不利於被告事實認定之論據。
    （三）另就被告壬○○、戊○○涉嫌收受一萬元部分，證人丙○○於八十七年一
          月六日接受臺北縣政府政風室訪談時指陳：「我大哥從皮夾拿出一千元現
          金十張，合計一萬元給庚○○，庚○○立刻轉交給壬○○（黃站在庚○○
          旁邊）」（見八十七年度他字第一七一號偵查卷第七頁）；庚○○於同日
          在政風室亦證述：「壬○○跟我說不願意處理，還需一萬元，我就跟孫立
          賢反應，他拿了一萬塊現金給我，我就立刻轉交給壬○○。」（見八十七
          年度他字第一七一號偵查卷第十四頁反面）；證人辛○○、丙○○於八十
          七年二月九日在調查站則略謂庚○○將一萬元現金交予壬○○，交錢地點
          即在餐廳門前等語（見八十七年度偵字第九五一二號偵查卷第五頁）；以
          上各證人之證詞均未提及有何透過被告戊○○轉交賄款予被告壬○○之情
          事，然證人丙○○於八十七年六月二日接受檢察官訊問時竟稱：「第二次
          我看見戊○○拿錢過去，我有看到他們交錢動作，至於何人拿走我不知。
          」（見八十七年度偵字第九五一二號偵查卷第五十三頁反面）；證人陳志
          誠於檢察官訊問時亦稱：「戊○○、庚○○和他（指乙○○）協調，張國
          樑再向乙○○借一萬元給戊○○，由戊○○在餐廳之小角落給壬○○。」
          （見八十七年度偵字第九五一二號偵查卷第五十三頁反面）；證人庚○○
          於八十七年三月十八日在調查站接受訊問時及於八十七年六月二日接受檢
          察官訊問時均提及被告戊○○向其拿一萬元，幫忙協調云云（見八十七年
          度偵字第九五一二號偵查卷第三十七頁反面及第五十二頁反面）；上開證
          人最初之證言均未提及被告戊○○轉交之事實，其後之證言始有被告張自
          成出現，何以前後有此明顯之差異﹖況且證人辛○○先則稱交付地點在餐
          廳門前，嗣後又證稱在餐廳的小角落云云，前後供述地點亦有不一，此外
          於審理中證人丙○○另謂：「第二次我是從靈堂走出，穿過花圃在Ｃ位置
          ，見到庚○○、壬○○在那邊拉扯，是塞錢的動作。」，且稱：「我從頭
          到尾沒看過他（即被告戊○○）。」；證人辛○○則證稱係透過被告張勇
          三在Ｄ的位置轉交款項云云（以上見本院八十八年十月四日及十月六日訊
          問筆錄）；尤與渠二人先前所為證言扞格至鉅，互核亦不相符，更啟疑竇
          ，孰能置信﹖
    （四）關於八十六年十一月二十五日在臺北縣殯儀館火葬場發生火葬糾葛，證人
          即臺北縣殯儀館幹事李宗任則結證稱：「當天的情形我知道，因為我在現
          場。游祈財發現棺木過高就報告壬○○，我在服務臺有看到。游祈財與黃
          炯恩一起去檢視棺木，我也跟去，目測就知超過高度，發生爭執後我們以
          皮尺量高度，是六十二公分。家屬後來陸續進來爭執，我都有在場，了十
          二點左右用餐時，我才離開。」「我沒有看到（庚○○包紅包）。庚○○
          一直要求，他也知道棺木高度超過，但由於已經訂了棺木，我有聽到張國
          樑問要多少錢才可以﹖壬○○一直跟庚○○強調『已經超過上限，太高，
          給再多錢也不行』，他一直強調這一點。庚○○離開後不知是找其他員工
          或家屬協商，壬○○說時辰可以配合，但高度問題要求家屬自行解決。我
          吃飯十至十五分鐘即回來，換壬○○去吃飯，過了五分鐘即聽到外面有爭
          吵。」；證人即當日殯儀館外場引導人員游祈財證陳：「當天我發現棺木
          過高，於是報告壬○○，現場壬○○、李宗任也在，壬○○、李宗任有拿
          尺去量棺木，結果是六十一點五公分高。」「棺木規定五十二公分高，系
          爭棺木高達六十一點五公分，憑目測即知超高。」（以上見本院八十八年
          十月六日訊問筆錄）；證人即孫元國堂侄丁○○則證稱：「後來火葬場的
          人說棺木太大放不進去，我不記得是誰說的，後來我問壬○○，他說沒有
          辦法，棺木太大，比規定大很多，沒辦法進去。之前只有家屬去協調，我
          只是在旁邊而已，在他們中午吃飯時我才出面，我只是去餐廳問一下，我
          去找壬○○，瞭解狀況，他說沒有辦法，後來衝突發生時我走出來。」「
          （問，在餐廳有無看到己○○、戊○○﹖）我都沒有印象，我不認識張勇
          三，戊○○我認識，但我沒有印象他在場。」（見本院八十八年十月二十
          六日訊問筆錄），與被告等所辯均核無不合，且衡諸孫元國棺木超高甚多
          之狀，既極明顯，又為殯儀館其他同仁所知，被告等倘若收賄，不但無法
          克服焚化爐使用之障礙，亦難杜悠悠之口，被告等除非愚騃失智，不辯利
          害，否則豈有為合計區區二萬五千元之數，甘冒不韙，違常收賄而自陷危
          谷之理，堪信被告等否認收賄，應非虛妄。
五、綜上，公訴人所舉事證非無瑕疵可指，而有合理性之懷疑存在，致使無從為有罪
    之確信時，揆諸首開法條規定及說明，本件核屬不能證明被告等犯罪，即應為無
    罪之諭知，以昭審慎。
據上論結，應依刑事訴訟法第第三百零條第一項，判決如主文。
本案經檢察官許景森到庭執行職務。
中       華       民       國     八十九    年   十     月     二     日
                                  臺灣板橋地方法院刑事第六庭
                                      法  官  蔡  新  毅
右正本證明與原本無異。
如不服本判決，應於判決送達後十日內，向本院提出上訴狀，上訴於臺灣高等法院。
                                      書記官  謝  麗  秋
中       華       民       國     八十九    年     十     月     二     日


司法院資訊處製作；財團法人民間司法改革基金會備份。
